【裁判字號】    90,上更(一),13
【裁判日期】    900307
【裁判案由】    毒品危害防制條例
【裁判全文】
臺灣高等法院臺中分院刑事判決                  民國九十年度上更(一)字第十三號
    上  訴  人
    即  被  告  甲○○
    指定辯護人  本院公設辯護人  周君穎
右上訴人因毒品危害防制條例案件，不服臺灣臺中地方法院中華民國八十七年四月十
七日第一審判決（民國八十六年度訴字第三○一七號，起訴案號：臺灣臺中地方法院
檢察署民國八十六年度偵字第二二四九三號），提起上訴，判決後，經最高法院發回
更審，本院判決如左：
    主      文
原判決撤銷。
甲○○明知為禁藥而轉讓，累犯，處有期徒刑拾月。
安非他命壹包（驗後餘重零點玖肆公克）沒收。
    事      實
一、甲○○曾因違反麻醉藥品管理條例案件，經判處有期徒刑三月，於八十四年二月
    二十二日執行完畢，猶不知悔改，明知安非他命業經行政院衛生署列為禁藥，不
    得非法販賣轉讓，竟於八十六年十月二十七日二十二時許，在台中縣太平巿長億
    四街二十七號二樓租住處，因其朋友李漢林（另移由臺灣臺中地方法院併案審理
    ）欲向其購買新臺幣（下同）五千元化學合成麻醉藥品安非他命，甲○○以其無
    足夠之數量供販賣，甲○○見李漢林有五千元現款，乃對李某稱先將現金供其週
    轉，獲得李某應允，甲○○接過該五千元後，隨即以無償讓與之犯意，在桌上拿
    起一包安非他命（驗後餘重為零點玖肆公克）交付李漢林，李漢林將之放入向
    甲○○借用之電動刮鬍刀內，旋於同日二十二時三十分許，載同林誼昇欲離去時
    ，為警當場查獲，並扣得安非他命一包（驗後餘重為零點玖肆公克）。
二、案經台中市警察局第四分局報請臺灣臺中地方法院檢察署檢察官偵查起訴。
    理      由
一、訊之上訴人即被告甲○○（下稱被告）堅決否認有何犯行，辯稱：其因急於為女
    友籌款交保而向李漢林借貸五千元，並將電動刮鬍刀借與李漢林，不知刮鬍刀內
    藏有安非他命云云。惟查證人李漢林證稱：其原欲以五千元向被告購買安非他命
    ，被告以目前缺貨，並稱其女友因煙毒案需款交保，乃向其借貸五千元並順手交
    與一小包安非他命，其隨手放入刮鬍刀內，準備離去時，為警查獲等語（偵查卷
 第十六頁、第三十一頁），又有顆粒物一小包扣案足憑，上開扣押物經送鑑驗結
    果，確為安非他命，有鑑驗通知書一紙附卷可稽（原審卷二十一頁）。被告雖以
    上情置辯，但查被告供明：其與李漢林為朋友，雙方並無任何恩怨，當天又向李
    漢林借用五千元，該證人核無誣陷之理，且證人林誼昇於警訊中供明：其與李漢
    林同往被告住處原欲購買安非他命，因其被被告不熟，故由李漢林與被告洽談（
    偵查卷十七頁），足見李漢林原欲向被告購買安非他命，因被告無足夠貨源而改
    向李漢林借錢，雙方未就買賣細節進一步洽談，難謂雙方已就買賣之意思達成一
    致而有先行付款之情，惟查被告於其急於用錢之際，李漢林允與借錢，且林某亦
    有吸用安非他命之情，而回贈些微安非他命，尚合常情，雖無販賣之實，惟無解
    其轉讓之情，本案事證明確，犯行足以認定，被告所辯上情無非卸責之詞，不足
    採信。
二、按安非他命業經行政院衛生署於六十九年十二月八日，以衛署藥字第三○一一二
    四號公告列為禁藥管理，自六十九年十二月八日起禁止輸入、製造，被告明知安
    非他命為禁藥，於前揭時地無償轉讓，核犯藥事法第八十三條第一項之明知為禁
    藥而轉讓罪。公訴人認係犯麻醉藥品管理條例第十三條之一第二項第一款之罪，
    其起訴法條，尚有未洽，應予變更。被告非法持有安非他命之低度行為，為無償
    轉讓安非他命之高度行為所吸收，不另論罪。被告轉讓禁藥犯行後，毒品危害防
    制條例於八十七年五月廿日經修正公布，同年月廿二日生效，比較藥事法第八十
    三條第一項與新修正之毒品危害防制條例第八條第二項之規定，以藥事法第八十
    三條第一項之規定較有利於被告，依刑法第二條第一項但書規定，應適用藥事法
    第八十三條第一項之規定處斷。被告曾因違反麻醉藥品管理條例案件，經判處有
    期徒刑三月，於八十四年二月二十二日執行完畢，有臺灣臺中地方法院檢察署刑
    案資料查註資料表在卷可稽，其於五年以內再犯有期徒刑之本罪，為累犯，應依
    法加重其刑。
三、原審予以論罪科刑，固非無見地，惟原判決認被告轉讓禁藥為販賣，尚有未洽，
    被告上訴意旨，否認犯罪，固無足取，但原判決既有上揭可議之處，自屬無可維
    持，應由本院予以撤銷改判，爰審酌被告之品行、犯罪之動機、手段、目的、所
    生危害及犯罪後仍飾詞圖卸等一切情狀，量處如主文第二項所示之刑。扣案安非
    他命一包（驗後餘重○‧三九四公克）係違禁物，依法宣告沒收。公訴人另以被
    告涉有販賣安非他命及海洛因部分，與本案無裁判上一罪之關係，本院無從併加
    審理。
四、據上論斷，應依刑事訴訟法第三百六十九條第一項前段、第三百六十四條、第二
    百九十九條第一項前段、第三百條、藥事法第八十三條第一項、刑法第十一條前
    段、第二條第一項但書、第四十七條、第三十八條第一項第一款，判決如主文。
本案經檢察官乙○○到庭執行職務。
中      華      民      國    九十      年      三      月      七      日
                                臺灣高等法院臺中分院刑事第一庭
                                      審判長法  官  陳  紀  綱
                                            法  官  蕭  錦  鍾
                                            法  官  陳  登  源
右正本證明與原本無異。
如不服本判決應於收受送達後十日內向本院提出上訴書狀，其未敘述上訴之理由者並
得於提起上訴後十日內向本院補提理由書（均須按他造當事人之人數附繕本）。
                                            書記官  林  桂  鳳
中      華      民      國    九十      年      三      月      八     日
所犯法條：
藥事法第八十三條第一項：明知為偽藥或禁藥，而販賣、供應、調劑、運送、寄藏、
牙保、轉讓或意圖販賣而陳列者，處五年以下有期徒刑，得併科新臺幣十萬元以下罰
金。
                                                                        Ｃ


司法院資訊處製作；財團法人民間司法改革基金會備份。
